【裁判字號】    92,簡,133
【裁判日期】    920627
【裁判案由】    返還公法上不當得利
【裁判全文】
高雄高等行政法院簡易判決                          九十二年度簡字第一三三號
  原      告  中央健康保險局
  代  表  人  甲○○  總經理
  訴訟代理人  洪耀臨  律師
  被      告  乙○○
右當事人間因返還公法上不當得利事件，原告提起行政訴訟。本院判決如左：
    主  文
被告應給付原告新台幣壹萬捌仟陸佰壹拾元及自民國九十二年五月六日起至清償日止
，按年息百分之五計算之利息。
訴訟費用由被告負擔。
    事實及理由
一、原告起訴主張：被告為大陸籍女子，民國（下同）九十年十二月二十七日以「探
    親」名義入境，直至九十一年七月二十五日始因「團聚」取得在台居留事由。被
    告於上揭「團聚」期日前，依全民健康保險法第十條規定，尚非屬全民健康保險
    之保險對象，惟被告於九十一年五月十七日、六月三日、六月九日、六月十九日
    及六月二十四日以保險對象身份就醫，致使原告墊付醫療費用計新台幣（下同）
    一萬八千六百十元正。原告所屬高屏分局曾於九十一年十月二十五日函請被告繳
    交上揭款項，惟迄今未獲返還，爰本於公法上不當得利法律關係，提起本件行政
    訴訟，聲明求為判決：被告應給付原告一萬八千六百十元及自起訴狀繕本送達被
    告翌日起，按年息百分之五計算之利息等語。被告收受原告之起訴狀後，則未為
    任何聲明或陳述。
二、按「本保險之保險對象分為被保險人及其眷屬。」、「不符前項資格規定，而在
    台灣地區領有居留證明文件，並符合第八條所定被保險人資格或前條所定眷屬資
    格者，自在臺居留滿四個月時起，亦得參加本保險為保險對象。但符合第八條第
    一項第一款第一目至第三目所定被保險人資格者，不受四個月之限制。」全民健
    康保險法第七條及第十條第二項分別定有明文。
三、經查，原告主張之事實，業據其提出中華民國台灣地區旅行證、門診就醫紀錄明
    細表、原告所屬高屏分局九十一年十月二十五日健保高醫字第○九一○○三八二
    六○號函暨送達證書等影本附卷可稽，而被告收受本件起訴狀繕本後，亦未為爭
    執或提出書狀供本院斟酌，故本院調查證據結果，原告前揭主張，應堪採信。
四、查被告依前述全民健康保險法規定，於取得居留證明文件在臺居留未滿四個月前
    ，並非全民健康保險之保險對象，然被告卻違反此法律規定，於不符合全民健康
    保險投保資格期間，卻於九十一年五月十七日、六月三日、六月九日、六月十九
    日及六月二十四日以全民健康保險對象就醫，致原告支出健保醫療費用一萬八千
    六百十元，被告即屬因無法律上之原因而受有利益，致他人受損害，而構成公法
    上不當得利，至屬明確。
五、從而，本件原告依據公法上不當得利之法律關係，提起行政訴訟法第八條之一般
    給付之訴，請求被告返還一萬八千六百十元及自九十二年五月六日即起訴狀繕本
    送達被告翌日起至清償日止按年息百分之五計算之法定遲延利息，即有理由，應
    予准許。又本件屬簡易事件，爰不經言詞辯論為之。
六、據上論結，本件原告之訴為有理由，爰依行政訴訟法第二百三十三條第一項、第
    二百三十六條、第一百九十五條第一項前段、第九十八條第三項前段，判決如主
    文。
中      華      民      國    九十二    年      六      月    二十七    日
                              高雄高等行政法院第一庭
                                          法      官    簡慧娟
右為正本係照原本作成。
如不服本判決，應於送達後二十日內，向本院提出上訴狀並表明上訴理由，如於本判
決宣示後送達前提起上訴者，應於判決送達後二十日內補提上訴理由書（須按他造當
事人人數附繕本）。
提起上訴應預繳送達用雙掛號郵票七份（每份三十四元）。
中      華      民      國    九十二    年      六      月    二十七    日
                                          法院書記官    楊曜嘉
附註：
行政訴訟法第二百三十五條（第一項、第二項）：
對於適用簡易程序之裁判提起上訴或抗告，須經最高行政法院之許可。
前項許可，以訴訟事件所涉及之法律見解具有原則性者為限。


司法院資訊處製作；財團法人民間司法改革基金會備份。
